---
title: "Tarea 7 - Modelos Lineales"
author: "Shanthal Chavarría"
date: "`r Sys.Date()`"
output:
  html_document: 
    df_print: paged 
    highlight: kate
    toc: TRUE
    toc_float: TRUE
---


```{r setup, echo=FALSE, cache=FALSE}
library(knitr)
library(rmdformats)

## Global options
options(max.print="75")
opts_chunk$set(echo=TRUE,
	             cache=TRUE,
               prompt=FALSE,
               tidy=TRUE,
               comment=NA,
               message=FALSE,
               warning=FALSE)
opts_knit$set(width=75)

Sys.setlocale(locale = "es_ES.UTF-8")
```

#1. __[5 puntos]__ ¿Explique por qué los datos de la tabla incluida en el archivo `OilPrice.csv` no son una serie de tiempo?

La tabla `Oilprice.csv` no es una serie de tiempo dado que no tienen en cuenta dos días a la semana, por lo que no es equiespaciada.

# 2. __[5 puntos]__ Cargue el archivo `fechas.csv`, el cual contiene una única columna con un registro de fechas. Convierta dicha columna a tipo POSIXct y luego muestre el resultado.

```{r}
datos <- read.table("../datos/fechas.csv", header = T)

datos$fecha <- as.POSIXct(datos$fecha, format = "Hora de Registro: %H:%M. Del día %A %d de %B del año %Y")

datos
```

# 3. __[6 puntos]__ Calcule la diferencia en días, semanas, meses, trimestres, semestres y años entre las fechas 5/7/1978 y 20/07/2021.

```{r}
library(lubridate)

fecha.inicio <- dmy("05071978")
fecha.final <- dmy(20072021)

intervalo <- interval(fecha.inicio, fecha.final)

# semanas
print(paste(intervalo/weeks(1),"semanas")) 
# meses
print(paste(intervalo/months(1),"meses")) 
# trimestres
print(paste(intervalo/months(3),"trimestres"))
# semestres
print(paste(intervalo/months(6),"semestre")) 
# años
print(paste(intervalo/years(1),"años")) 
```

# 4. __[12 puntos]__ El archivo `covid_19.csv` contiene la cantidad de casos nuevos diarios registrados en Costa Rica desde el 6 de marzo del 2020 hasta el 23 de abril de 2021. Usando solamente los datos desde el 01 de junio del 2020 hasta el 31 de marzo del 2021 (con Patrón-Estacional anual), obtenga una serie de tiempo (objeto ts) y grafique usando plot, autoplot y dygraph.

```{r, fig.width=6, fig.height=3}
library(dplyr)
library(xts)

datos <- read.table("../datos/covid19_CR.csv", sep = ";", dec= ".", header = T)

str(datos)


#la hago tipo fecha
datos$FECHA <- ymd(datos$FECHA)

#filtro los datos de las fechas solicitadas solicitadas

  
datos_filtrados <- datos%>% filter(FECHA >= "2020-06-01" & FECHA <= "2021-03-31")

yday(ymd("2020-06-01"))
  
serie <- ts(datos_filtrados[,2], frequency = 365, start = c(2020,yday(ymd("2020-06-01"))))

#gráfico

fecha <- as.Date("2020-06-01") + days(0:303)
aux <- xts(serie, order.by = fecha)


```

```{r, fig.width=6, fig.height=3}
library(forecast)
library(dygraphs)

plot(serie)
```

### autoplot

```{r, fig.width=6, fig.height=3}

autoplot(serie, xlab = "Año", ylab = "CO2 (mol)", main = "Serie de Tiempo")

```

### dygraph

```{r}
dygraph(aux, main = "Casos diarios de COVID", xlab = "Año", ylab = "valor", width = "100%") %>% 
  dyRangeSelector(height = 20, strokeColor = "black", fillColor = "black")
```

# 5. __[16 puntos]__ Para este ejercicio se deben usar los datos `trafico_tren.csv`. Esta tabla cuenta con la cantidad de personas que se suben a un metro por hora. Con la tabla realice lo siguiente:

```{r}
datos <- read.table("../datos/trafico_tren.csv", header = T, sep = ",", dec = ".")
```

## (a) Realice un filtro para obtener los datos que se encuentran a partir del día 25 de junio del año 2016. Despliegue en el documento un `head(...)` de los resultados.

```{r}
library(dplyr)
#paso a formato de fechas
datos$date_time <- as.POSIXct(datos$date_time, format = "%Y-%m-%d %H:%M:%S")


datos <- datos%>%
  filter(date_time>=dmy(25062016))

head(datos)
```

## (b) Verifique si existen fechas faltantes. De ser así, impute dichas fechas y asígnele el promedio.

```{r}
fecha.inicio <- datos$date_time[1]
fecha.final <- datos$date_time[nrow(datos)]

total.fechas <- seq(fecha.inicio, fecha.final, by = "hour")

faltan.fechas <- total.fechas[!total.fechas %in% datos$date_time]
faltan.fechas

datos <- union_all(datos, data.frame(date_time = faltan.fechas))

datos <- datos[order(datos$date_time), ]


## Asignamos la media

datos$traffic_volume[is.na(datos$traffic_volume)] <- mean(datos$traffic_volume, na.rm = T)

datos1 <- datos%>%
  group_by(date_time)%>%
  summarise(traffic_volume = mean(traffic_volume))

```

## (c) Convierta los datos a una serie de tiempo `ts`. Utilice una frecuencia de forma que el Patrón-Estacional sea diario (Observe que la tabla de datos viene por hora).

```{r}
vector.fechas <- seq(fecha.inicio, fecha.final, by = "hour")

serie <- ts(datos1$traffic_volume, frequency = 24, start = 1)


aux <- xts(serie, order.by = vector.fechas)

aux



```

## (d) Muestre la serie de tiempo con un gráfico utilizando plot y autplot.

```{r, fig.width=6, fig.height=3}

plot(serie)

autoplot(serie)


dygraph(aux, main = "Serie de Tiempo", xlab = "Año", ylab = "valor", width = "100%") %>%
  dyOptions(fillGraph = TRUE, fillAlpha = 0.4) %>% 
  dyRangeSelector(height = 20, strokeColor = "black", fillColor = "black")
```

# 6. __[12 puntos]__ Utilizando nuevamente los datos `trafico_tren.csv` (con el filtro aplicado en el punto anterior) y los paquetes `dplyr` y `lubridate`, realice lo siguiente:

## (a) Transforme la serie de datos por hora en una serie de datos promediados por día y convierta a serie de tiempo con Patrón-Estacional semanal. Despliegue en el documento un `head(...)` de los resultados.

```{r}
#promedio por día
datosDia <- datos1%>%
  group_by(date_time = round_date(date_time,"day"))%>%
  summarise(traffic_volume = mean(traffic_volume))

vector.fechas <- seq(fecha.inicio, fecha.final, by = "hour")

#Padron Estacional Semanal y los datos son diarios entonces 7 días por semana
serie <- ts(datosDia$traffic_volume, frequency = 7, start = c(1,wday(fecha.inicio)))

head(serie)
```

## (b) Transforme la serie de datos por hora en una serie de datos promediados por mes y convierta a serie de tiempo con Patrón-Estacional anual. Despliegue en el documento un
`head(...)` de los resultados.

```{r}
datosMes <- datos1%>%
  group_by(date_time = round_date(date_time,"month"))%>%
  summarise(traffic_volume = mean(traffic_volume))

#Datos mensuales y Padron estacional anual 
serie <- ts(datosMes$traffic_volume, frequency = 12, start = c(2016, 7) )

head(serie)
```


## (c) Transforme la serie de datos por hora en una serie de datos sumados por mes y convierta a serie de tiempo con Patrón-Estacional anual. Despliegue en el documento un `head(...)` de los resultados.

```{r}
datosMes <- datos1%>%
  group_by(date_time = round_date(date_time,"month"))%>%
  summarise(traffic_volume = sum(traffic_volume))

#Datos mensuales y Padron estacional anual 
serie <- ts(datosMes$traffic_volume, frequency = 12, start = c(2016, 7) )

head(serie)
```

# 7. __[16 puntos]__ La tabla `USA_CR.csv` contiene los movimientos de compra y venta del colón con respecto al dólar desde el 15 de Enero del 2016 al 20 de Septiembre del 2019. Con la tabla realice lo siguiente:

```{r}
datos <- read.table("../datos/USA_CR.csv", header = T, sep = ";", dec = ",")

str(datos)

#pasamos a formato fecha
datos$FECHA <- as.POSIXct(datos$FECHA, format = "%d %b %Y")

```

## (a) Encuentre las fechas faltantes si es que las hay, incluya fines de semana, e impute dichas fechas y para cada variable asígnele su promedio.

```{r}
fecha.inicio <- datos$FECHA[1]
fecha.final <- datos$FECHA[nrow(datos)]

total.fechas <- seq(fecha.inicio, fecha.final, by = "day")

faltan.fechas <- total.fechas[!total.fechas %in% datos$FECHA]
faltan.fechas

datos <- union_all(datos, data.frame(FECHA = faltan.fechas))

datos <- datos[order(datos$FECHA), ]


## Asignamos la media

datos$TIPO_CAMBIO_COMPRA[is.na(datos$TIPO_CAMBIO_COMPRA)] <- mean(datos$TIPO_CAMBIO_COMPRA, na.rm = T)

datos$TIPO_CAMBIO_VENTA[is.na(datos$TIPO_CAMBIO_VENTA)] <- mean(datos$TIPO_CAMBIO_VENTA, na.rm = T)
```

## (b) Elimine los días bisiestos (29 de febrero) en caso de haber alguno.

```{r}
datos <- datos[!(month(datos$FECHA) == 2 & day(datos$FECHA) == 29),]
```

## (c) Convierta los datos a una serie de tiempo `ts` utilizado la variable `TIPO_CAMBIO_COMPRA.csv`. Utilice una frecuencia de forma que el Patrón-Estacional sea anual.

```{r}
serie <- ts(datos$TIPO_CAMBIO_COMPRA, frequency = 365, start = c(2016,yday(fecha.inicio)))

serie
```

## (d) Muestre la serie de tiempo con un gráfico utilizando `dygraph`.

```{r}
fechas <- seq(fecha.inicio, fecha.final, by = "days")

aux <- xts(serie, order.by = datos$FECHA)

dygraph(aux, main = "Serie de Tiempo", xlab = "Año", ylab = "valor", width = "100%") %>%
    dyOptions(fillGraph = TRUE, fillAlpha = 0.4) %>%
    dyRangeSelector(height = 20, strokeColor = "black", fillColor = "black")

```

# 8. __[16 puntos]__ Repita el ejercicio anterior, pero esta vez elimine los fines de semana (Sábado y Domingo). Es decir, se deben mantener solo los días laborales. Observe que sin fines de semana la frecuencia no es la misma.

```{r}
#elimino los fines de semana
datos <- datos[!wday(datos$FECHA) %in% c(1, 7),]

serie <- ts(datos$TIPO_CAMBIO_COMPRA, frequency = 260, start = c(2016,yday(fecha.inicio)))

aux <- xts(serie, order.by = datos$FECHA)

dygraph(aux, main = "Serie de Tiempo", xlab = "Año", ylab = "valor", width = "100%") %>%
    dyOptions(fillGraph = TRUE, fillAlpha = 0.4) %>%
    dyRangeSelector(height = 20, strokeColor = "black", fillColor = "black")

```

# 9. __[12 puntos]__ El siguiente código genera datos al azar, con dichos datos realice lo que se solicita a continuación:

```{r}
monto <- sample(10000:20000, 1672, replace = T)
```

## (a) Suponiendo que los datos son diarios y tienen un Patrón-Estacional anual defina una serie de tiempo cuyo primer dato es el 21 de abril del año 2000.

```{r}
serie <- ts(monto, frequency = 365, start = c(2000,yday(ymd(20000421))))

head(serie)
```

## (b) Suponiendo que los datos son por hora y tienen un Patrón-Estacional anual defina una serie de tiempo cuyo primer dato es el 11 de marzo del año 2000 a las 11pm (23 horas).

```{r}

vector.fechas <- seq(as.POSIXct("2000-01-01 00:00:00"), as.POSIXct("2000-03-11 23:00:00"), by = "hour")
length(vector.fechas)
serie <- ts(monto, frequency = 8760 , start = c(2000, 1704))

head(serie)

```

## (c) Suponiendo que los datos son por minuto y tienen un Patrón-Estacional anual defina una serie de tiempo cuyo primer dato es el 2 de enero del año 2000 a las 11:22pm.

```{r}
serie <- ts(monto, frequency = 525600, start = c(2000, 2843))

#minutos hasta 2 de enero - 22 minutos que ya pasaron 
(yday(ymd(20000102))*1440) - 38



vector.fechas <- seq(as.POSIXct("2000-01-01 00:00:00"), as.POSIXct("2000-01-02 23:22:00"), by = "min")
length(vector.fechas)


head(serie)
```

## d) Suponiendo que los datos son por minuto y tienen un Patrón-Estacional anual defina una serie de tiempo cuyo primer dato es el 4 de enero del año 2000 a las 11:30pm.

```{r}
vector.fechas <- seq(as.POSIXct("2000-01-01 00:00:00"), as.POSIXct("2000-01-04 23:30:00"), by = "min")

length(vector.fechas)

serie <- ts(monto, frequency = 525600, start = c(2000,length(vector.fechas)))

head(serie)
```
