---
title: "Examen II - Distribuciones de Pérdidas"
author: "Shanthal Chavarría"
date: "`r Sys.Date()`"
output:
  pdf_document:
    toc: yes
  html_document:
    df_print: paged
    highlight: kate
    toc: yes
    toc_float: yes
editor_options:
  chunk_output_type: inline
---


```{r setup, echo=FALSE, cache=FALSE}
library(knitr)
library(rmdformats)

## Global options
options(max.print="75")
opts_chunk$set(echo=TRUE,
	             cache=TRUE,
               prompt=FALSE,
               tidy=TRUE,
               comment=NA,
               message=FALSE,
               warning=FALSE)
opts_knit$set(width=75)

```

# 1. Considere los siguientes datos:

\begin{table}[h!]
    \centering
    \begin{tabular}{c c c c c c c c c c } 
    \hline
    27 & 82 & 115 & 126 & 155 & 161 & 243 & 294 & 340 & 384 \\ [0.5ex] 
    457 & 680 & 855 & 877 & 974 & 1.193 & 1.340 & 1.884 & 2.558 & 3.476 \\ 
    \hline
  \end{tabular}
\end{table}
    
## 1. Calcule las funciones de densidad y probabilidad empíricas, y grafique en comparación con la respectiva distribución exponencial.
        
```{r}
library(fitdistrplus)

datos <- c(27, 82 , 115,126, 155, 161, 243, 294, 340, 384, 457, 680, 855, 877, 974,  1193, 1340, 1884, 2558, 3476)


f.exp<-fitdist(datos, "exp",method = "mme")
f.exp
f.gamma<-fitdist(datos, "gamma", method = "mme")
f.gamma
par(mfrow=c(2,2))
plot.legend<-c("exp","gamma")
denscomp(list(f.exp,f.gamma), legendtext=plot.legend)
qqcomp(list(f.exp, f.gamma), legendtext=plot.legend)
cdfcomp(list(f.exp, f.gamma), legendtext=plot.legend)
ppcomp(list(f.exp, f.gamma), legendtext=plot.legend)
```   

## 2.  Realice los test Kolmogorov-Smirnov y Anderson-Darling y analice los resultados.

```{r}
comparacion <- gofstat(f = list(f.exp, f.gamma))
comparacion
```

## 3. Determine si un modelo gamma es más apropiado que el modelo exponencial.

El más apropiado es gamma debido al resultado de las pruebas y el hecho de que los valores extremos se acercan más al ajuste de la gamma.

# 2. Simule 1,000 observaciones de una distribución gamma con $\alpha = 2$ y $\theta = 500$. Realice las pruebas de bondad de ajuste de chi-cuadrado y Kolmogorov-Smirnov para ver si los valores indicados eran en realidad de esa distribución

```{r}
library(EnvStats)

set.seed(3)

sim <- rgamma(1000,2,500)
hist(sim)



f<-fitdist(sim,"gamma",method = "mle")
f


test.chi <-  gofTest(sim, test = "chisq", distribution = "gamma",
    param.list = list(shape = 2, scale = 1/500))


test.chi$p.value

test.KS <- gofTest(sim, test = "ks", distribution = "gamma",
    param.list = list(shape = 2, scale = 1/500))


test.KS$p.value


ks.test(sim,"pgamma",2,500)


```

Tenemos un valor p de 0.63, por lo tanto no rechazamos la hipótesis nula y por lo tanto los datos simulados siguen una distribución Gamma.

# 3. Utilice los datos BMW, del paquete evir y ajuste un modelo para los valores extremos.
  

```{r}
library(evir)

data(bmw)

plot(bmw,type="l") # reclamos

hist(bmw)
```

```{r}
#findthresh(danish, 100)
umbral=quantile(bmw,0.95)[[1]]
umbral
```

Aunque observamos que hay valores extremos muy grandes y muy pequeños, para efectos de examen solo ajustaremos para la cola derecha.

```{r}
plot(bmw,type="l")
abline(umbral,0,col="red")
```

Seleccionamos los valores extremos muy grandes.

```{r}
bmw_max = bmw [bmw > umbral]
bmw_max 
```

Valores fuera del umbral

```{r}
plot(bmw_max,type="l")
hist(bmw_max)
```

```{r}
## calculariamos los excedentes
excedente_bmw = bmw_max - umbral
excedente_bmw
hist(excedente_bmw)

```

```{r}
emplot(bmw) # distribución empírica

```

```{r}
meplot(bmw, omit = 0) # gráfico los excesos medios de la muestra sobre los umbrales crecientes
```

```{r}
fit<- gpd(bmw,threshold=umbral, nextremes=NA) # umbral y cantidad
fit
```

Observamos que el modelo si ajusta bien.

```{r}
#gráfico de la cola de la distribución subyacente de los datos.
tp<-tailplot(fit)

tp
```

```{r}
# Los 3 parámetros – localización, escala, forma

loc<-tp$location
scal<-tp$scale
shape<-tp$shape

loc;scal;shape
```

```{r}
riskmeasures(fit, 0.99)
```

# 4. Considere la spline de suavizado cúbico natural que suaviza los puntos (0, 0), (1, 2), (2, 1), (3, 3) usando $p = 0.9$ y desviaciones estándar de 0.5.


## (a) Obtenga los valores de las intersecciones de los nodos.

```{r}
p <- 0.9
H <- matrix(c(4,1,1,4),nrow = 2, byrow = T)
H
R <- matrix(c(1,-2,1,0,0,1,-2,1),nrow = 2, byrow = T)
R
R1 <- 6*R
R1
S <- diag(x = 0.25, nrow = 4, ncol = 4)
S
res <- R1%*%S%*%t(R1)
res

res2 <- H + ((1-p)/(6*p))*res
res2

inversa <- solve(res2)
inversa

y <-c(0,2,1,3)
y

a <- y - (1-p)/(6*p) * S%*%t(R1) %*% inversa %*% R1%*%y

cat("Respuesta: a = ", a)
```


## (b) Obtenga el spline de suavizado cúbico natural como el spline de interpolación natural.

```{r}
H
u <- matrix(c(-11.571,11.571))

m <- solve(H)%*%u
m

m1 <-c(0,m,0) 
m1
y<- c(0,2,1,3)
x<- c(0,1,2,3)

h <- c(1,1,1)
g <- c(4,4)
u<- c(-18,18)

xj<-c()
aj<- c()
bj <- c()
cj <- c()
dj <- c()
for (i in 1:3){
  
  xj[i] <- x[i]
  
  aj[i] <- a[i]
  
  bj[i] <- ((a[i+1]-a[i])/h[i]) - ((h[i]*(2*m1[i] + m1[i+1]))/6)
  
  cj[i] <- m1[i]/2
  
  dj[i] <- (m1[i+1]-m1[i])/(6*h[i])
  
  print(i)
}


data.frame(xj,aj,bj,cj,dj)
```

## (c) Grafique el spline resultante de $x = 0.5$ a $x = 2.5$.

```{r}

plot(x, y, main = "spline(.)")
lines(spline(x, y, n = 201), col = 2)
lines(spline(x, y, n = 201, method = "natural"), col = 3)
lines(spline(x, y, n = 201, method = "periodic"), col = 4)
legend(6,25, c("fmm","natural","periodic"), col=2:4, lty=1)
```

