---
title: "Examen 1 - Distribuciones de Pérdidas"
author: "Shanthal Chavarría"
date: "`r Sys.Date()`"
output:
  html_document: 
    df_print: paged 
    highlight: kate
    toc: TRUE
    toc_float: TRUE
---


```{r setup, echo=FALSE, cache=FALSE}
library(knitr)
library(rmdformats)

## Global options
options(max.print="75")
opts_chunk$set(echo=TRUE,
	             cache=TRUE,
               prompt=FALSE,
               tidy=TRUE,
               comment=NA,
               message=FALSE,
               warning=FALSE)
opts_knit$set(width=75)
```

Parte II: 50 puntos. Entrega 22 de septiembre a las 18:00. Utilice `R` para realizar todos los cálculos necesarios.

Suponga que un portafolio de pólizas tienen una frecuencia de reclamación que sigue una distribución $BN(2, 0.1)$. Cuando sucede un reclamo, el monto de la reclamación sigue una distribución logarítmica de parámetro $\theta = 0.46$.

#  (15 puntos) Calcule la distribución exacta de $S$.

```{r}
library(actuar)


fx <- discretize(plogarithmic(x,0.46), from = 0, to = 100)

Fs <- aggregateDist(method = "recursive", model.sev = fx, model.freq = "negative binomial", size =  2, prob = 0.1)




plot(Fs)

v <- vector()
for (i in 1:100 ){
  
  v[i] <- Fs(i)
}

v
```

# (15 puntos) Obtenga esta misma distribución a través de las aproximaciones vistas en clase.

```{r}
library(Deriv)

M=function(t){((0.1)/(1-(1-(0.1))*((log(1-0.46*exp(t)))/(log(1-0.46)))))^2}

M1<-Deriv(M,"t")
ES=M1(0)

M2=Deriv(M1,"t")
ES_2=M2(0)

M3=Deriv(M2,"t")
ES_3=M3(0)

M4=Deriv(M3,"t")
ES_4=M4(0)

sigma=sqrt(ES_2-ES^2)

a3=1/sigma^3*(ES_3-3*ES_2*ES+3*ES*ES^2-ES^3)

a4=1/sigma^4*(ES_4-4*ES_3*ES+6*ES_2*ES^2-4*ES*ES^3+ES^4)-3

Edgeworth=function(x,m,sigma, a3, a4){
  
  theta=dnorm((x-m)/sigma)
 z=(x-m)/sigma
  f=theta/sigma*(1-a3/6*(3*z-z^3)+a4/24*(3-6*z^2+z^4)+a3^2/72*(-15+45*z^2-15*z^4+z^6))

  Theta_=pnorm((x-m)/sigma)
 
  F_=Theta_+theta*(-a3/6*(z^2-1)+a4/24*(-z^3+3*z)+a3^2/72*(-15*z+10*z^3-z^5))
  
  acum=F_
  
  resul=list(f,acum)
  return(resul)
}

x=10
E <- vector()
for(i in 1:100){
  E[i] <- Edgeworth(i,ES,sigma, a3, a4)[[2]]
}

E
```

```{r}

#Esperanza
mean.Logaritmica <- (-1/log(1-0.46))*(0.46/(1-0.46))
mean.BNegativa <- (2*0.9)/0.1
#Varianza
var.Logaritmica <- (0.46^2 + 0.46*log(1-0.46))/(((1-0.46)^2)*(log(1-0.46)^2))
var.BNegativa <- (2*0.9)/(0.1^2)

expS <- mean.Logaritmica*mean.BNegativa
VaRS <- var.BNegativa*mean.Logaritmica^2 + var.Logaritmica*mean.BNegativa

vv <- c()

for (i in 1:100){
  
  Phi <- (i-expS)/(sqrt(VaRS))
  vv[i]<- pnorm(Phi)
}

vv
```



# (10 puntos) Determine cuál es la mejor.

```{r}
library(ggplot2)

plot(v, col = "blue", type = "line")
lines(E,col = "red")
lines(vv, col = "green")
legend("topleft", legend = c("Exacta", "Edgeworth", "Normal"), col=c("blue","red","green"), pch=1)


Aproximaciones <-  data.frame(Exacta = v, Edgeworth = E, Normal = vv)


Aproximaciones

```

La mejor sería la aproximación de Edgeworth y la aproximación Normal es la peor

# (10 puntos) Comente el porqué del resultado anterior.

Para mí sería la Edgeworth debido a que se aproxima más a la exacta y a que utilizamos cuatro momentos de S, creo que conserva mejor la información que las demás.



